臺灣臺中地方法院刑事判決　　　　　　　99年度訴字第3218號
公　訴　人　臺灣臺中地方法院檢察署檢察官
被　　　告　郭力仁
選任辯護人　楊雯齡　律師
上列被告因毒品危害防制條例等案件，經檢察官提起公訴（99年
度偵字第183號），本院判決如下：
    主    文
郭力仁犯如附表各編號所示之罪，均累犯，各處如附表各編號所
示之宣告刑（含主刑及從刑）。主刑部分應執行有期徒刑貳拾年
，從刑部分併執行之。
    犯罪事實
一、郭力仁前因施用第一、二級毒品案件，經臺灣南投地方法院
    以92年度訴字第496號各判處有期徒刑11月、8月，並定應執
    行有期徒刑1年6月確定，於民國94年12月15日假釋出監，嗣
    於95年3月13日假釋期滿未經撤銷，視為執行完畢。詎猶不
    知警惕，明知海洛因係毒品危害防制條例第2條第2項第1款
    所定之第一級毒品，不得持有、轉讓、販賣，竟各別基於販
    賣第一級毒品海洛因以營利之犯意，均以其所有門號為0000
    000000號(起訴書誤載為0000000000號)之行動電話1支(手機
    序號為00000000000000號，含SIM卡1張)作為販賣毒品之聯
    絡電話，分別為如附表編號1至5號所示之販賣第一級毒品海
    洛因之行為(各次販賣毒品之時間、地點、對象、金額、交
    易方式，均詳如附表編號1至5號所示)，合計販賣第一級毒
    品所得財物為新臺幣(下同)5000元。
二、緣蘇玫玉(綽號妹仔，其販賣第一級毒品予陳建良等人及共
    同行使偽造私文書犯行，業經本院以98年度訴字第4165號判
    決在案)因有租屋之需求，遂央求其友人郭力仁假冒「陳志
    偉」之身分出面簽約租屋，經郭力仁首肯後，蘇玫玉、郭力
    仁即共同基於行使偽造私文書之犯意聯絡，推由蘇玫玉自稱
    係「陳玉琳」，先於98年7月17月中午12時許，以門號00000
    00000號行動電話撥打郭真真所有門號00000000 00號行動電
    話，向郭真真表示欲承租其所有臺中市○○路324號8樓之12
    房屋後，蘇玫玉、郭力仁即本於上開犯意聯絡，仍由蘇玫玉
    自稱係「陳玉琳」，郭力仁則假冒係「陳志偉」，共同於98
    年7月19日至臺中市○○路324號8樓之12，向郭真真表示「
    陳志偉」有意承租該處，每月租金7千元，租期1年（自98年
    8月1日起至99年8月1日止），經郭真真應允後，郭力仁即當
    場在1式2份之租賃契約書上偽造「陳志偉」之署名各1枚，
    用以表示確係陳志偉本人向郭真真承租該處之意，並當場將
    其中1份持以行使交付予郭真真(另1份則由蘇玫玉保管)，足
    以生損害於陳志偉本人及郭真真對承租客戶資料管理之正確
    性。嗣經警持本院核發之搜索票於98年8月12日下午6時20分
    許，在臺中市○○路371號3樓301號室內查獲蘇玫玉後，復
    扣得上開蘇玫玉保管之租賃契約書1份等物(其餘物品均與郭
    力仁本案犯罪行為無關)。
四、案經臺灣臺中地方法院檢察署檢察官自動檢舉偵查起訴。
    理  由
壹、證據能力方面：
一、按刑事訴訟法第159條第1項規定：「被告以外之人於審判外
    之言詞或書面陳述，除法律有規定者外，不得作為證據。」
    故以被告以外之人於審判外之陳述作為證據時，必須符合法
    律所規定之例外情形，始具有證據能力。而同法第159條之2
    所規定：「被告以外之人於檢察事務官、司法警察官或司法
    警察調查中所為之陳述，與審判中不符時，其先前之陳述具
    有較可信之特別情況，且為證明犯罪事實存否所必要者，得
    為證據。」係指被告以外之人於審判中，以證人身分依法定
    程序到場具結陳述，並接受被告之詰問，而其陳述與先前在
    檢察事務官、司法警察官或司法警察調查中所為之陳述不符
    時，為前提要件。倘證人於檢察事務官、司法警察官或司法
    警察調查中所為之陳述，與審判中結證之情形相符時，即應
    直接採用審判中之陳述作為證據，不得再引用其於檢察事務
    官、司法警察官或司法警察調查中所為之陳述採為證據(最
    高法院99年度臺上字第2330號判決意旨參照)。本件證人陳
    建良、饒素齡於警詢中所為證述內容與其於審理中結證情節
    相符部分，依據上開說明，其於警詢中所為與審判中證述內
    容相符部分之證述，無證據能力。
二、按被告以外之人於檢察事務官、司法警察官或司法警察調查
    中所為之陳述，與審判中不符時，其先前之陳述具有較可信
    之特別情況，且為證明犯罪事實存否所必要者，得為證據，
    刑事訴訟法第159條之2定有明文。本條所稱「先前之陳述具
    有較可信之特別情況」，係指被告以外之人先前於檢察事務
    官、司法警察官或司法警察調查中所為之陳述，與審判中不
    符，而從先前與審判中各個陳述之外部附隨環境或條件觀察
    比較，先前之陳述，較為自然可信而足以取代審判中之陳述
    者而言（最高法院95年度臺上字第3747號判決參照）。又所
    謂「與審判中不符」，並非僅指全部不符而言，凡部分不符
    ，或審判期日行交互詰問時未經提問，致證人無從為陳述或
    為完整陳述等情形，均屬之，蓋法院既賦與訴訟當事人詰問
    證人之機會，其未加以詰問部分，即可推定有意節省時間、
    勞費而不加以爭執，當無禁止法院在審酌「先前之陳述具有
    較可信之特別情況」後，採為證據之理。又所謂「具有較可
    信之特別情況」（即學理上所稱之「特信性」），係指其陳
    述係在特別可信為真實之情況下所為者而言，例如被告以外
    之人出於自然之發言、臨終前之陳述，或違反自己利益之陳
    述等特別情形均屬之。蓋被告以外之人在類此特別情況下所
    為之陳述，就通常而言，其虛偽之可能性偏低，可信之程度
    較高，若該項陳述為證明犯罪事實存否所必要，依上規定，
    自得構成傳聞法則之例外，而承認其證據能力（最高法院94
    年度臺上字第5490號判決參照）。本件如後所引證人陳建良
    、饒素齡之警詢證言，或與審判中所述不符，或係未經當事
    人提問而無從為完整之陳述，然本院審酌該等警詢證言對於
    自己確有購買毒品均詳實陳述而違反自己利益，就通常而言
    ，其虛偽之可能性偏低，可信之程度較高，且對於被告之犯
    罪情節供陳較為可信（詳後所述），是下列本院引用之證人
    陳建良、饒素齡於警詢中之證言，可補審判中陳述之不足，
    並為證明被告犯罪事實存否所必要，自具有證據能力，當得
    作為證據。另就證人陳建良於98年8月11日警詢中證稱：伊
    不記得如附表編號2號所示毒品交易有無成功云云部分，與
    其於偵審中結證情節不符；證人饒素齡於98年9月23日警詢
    中證稱：如附表編號5號所示毒品交易沒有成功云云部分，
    與其於偵審中結證情節不符，經核復均無何特別可信情況(
    理由均另詳後述)，是其等2位證人此部分於警詢中之證述，
    應無證據能力。
三、按電話通訊之錄音，係以機器或電腦將電話通訊內容，直接
    錄在空白錄音帶或電磁紀錄上所製成，並非透過人之意思活
    動予以傳達之證據，屬於物證，若非違法取得，自有證據能
    力。又將該通訊錄音內容翻譯成文字之譯文，如通訊之當事
    人承認該譯文所載內容屬實或對之並無爭執，法院自毋庸再
    贅行勘驗以確認該譯文所載與通訊錄音內容相符，而得直接
    就該譯文依法踐行調查證據程序後，執為認定之依據。復按
    文書，由公務員製作者，應記載製作之年、月、日及其所屬
    機關，由製作人簽名，刑事訴訟法第39 條固定有明文，然
    此所稱文書，係指為使特定之訴訟行為，符合法律規定之程
    式所製作者。實施刑事訴訟程序之公務員，依據偵查犯罪機
    關合法監聽所得之錄音帶而製作之通訊監察譯文，雖係文書
    ，然非訴訟行為所應具備之法定程式，自無上開規定之適用
    。再依據監聽所得錄音帶翻譯製作之通訊監察譯文，乃該監
    聽錄音內容之顯示，於被告或訴訟關係人對該譯文之真實性
    發生爭執或有所懷疑時，法院固應依法勘驗該監聽之錄音帶
    踐行調查證據程序，以確認該錄音聲音是否為本人及其內容
    與通訊監察譯文之記載是否相符；然如被告或訴訟關係人對
    其監聽錄音譯文之真實性並不爭執，即無再辨認其聲音之必
    要，故法院於審判期日就此如已踐行提示通訊監察譯文供當
    事人辨認或告以要旨，使其表示意見等程序並為辯論者，其
    所為之調查證據程序即無不合，自得作為證據(最高法院99
    年度臺上字第6410號、5135號判決意旨參照)。查，本案下
    列引用之卷內通訊監察譯文，係司法警察依本院核發之98年
    度聲監字第805號通訊監察書對被告使用之前揭門號0000000
    000號行動電話進行合法監聽後，根據監聽錄音結果予以翻
    譯製作而成，有上開通訊監察書（見本院卷第107-109頁）
    暨通訊監察譯文(見本院卷第110-140頁)在卷可稽，而檢察
    官、被告、辯護人對該等通訊監察譯文之真實性並不爭執(
    見本院卷第193頁背面)，且本院於審理期日亦已踐行提示並
    告以要旨之程序，揆諸上述說明，該等通訊監察譯文應具有
    證據能力。至被告於審理中雖曾辯稱其如附表編號1至5號所
    示犯行所對應之電話對話等內容，伊並非通話之一方云云，
    惟被告此部分辯解顯與事實不符，無足憑採(理由另詳後述)
    ，附此指明。
四、按現行刑事訴訟法為保障被告之反對詰問權，排除具有虛偽
    危險性之傳聞證據，以求實體真實之發見，於該法第159條
    第1項明定被告以外之人於審判外之言詞或書面陳述，除法
    律有規定者外，不得作為證據。而刑事訴訟法第159條之1至
    159條之4有傳聞法則之例外規定，且被告以外之人於審判外
    之陳述，雖不符前4條之規定，而經當事人於審判程序同意
    作為證據，法院審酌該言詞陳述或書面陳述作成時之情況，
    認為適當者，亦得為證據；當事人、代理人或辯護人於法院
    調查證據時，知有第159條第1項不得為證據之情形，而未於
    言詞辯論終結前聲明異議者，視為有前項之同意，刑事訴訟
    法第159條之5定有明文。查本件其餘經本院於審理期日踐行
    調查證據程序之被告以外之人於審判外之書面、言詞陳述，
    公訴人、被告及辯護人於本院審理時對於證據能力均未聲明
    異議，本院復審酌相關證人證述筆錄製成、文書卷證資料取
    得，並無證據顯示有何違背程序規定情事，本院審酌後認為
    該等證據均為本院事實認定之重要依據，作為本案之證據均
    屬適當，故依刑事訴訟法第159條之5規定，均具有證據能力
    。
五、再我刑事訴訟法基於證據裁判主義及嚴格證明法則，明定得
    以作為認定犯罪事實存否之依據者，以有證據能力並經合法
    調查之證據為限，否則即應予以排除，不得作為判斷犯罪成
    立與否之實體證據，惟該等無證據能力之證據，雖不得以之
    直接作為認定犯罪事實存否之證據，但仍非不得作為彈劾證
    據，用來爭執或印證被告、證人或鑑定人陳述之證明力(最
    高法院99年度臺上字第4383號、98年度臺上字第6467號、第
    4029號、第2896號、第2339號判決意旨參照)。是證人蘇玫
    玉於98年9月30日、同年11月18日偵查中、98年12月11日本
    院法官訊問時及本院98年度訴字第4165 號刑事案件行準備
    程序、審理中，其以被告身份所為之陳述內容縱因未具結而
    無證據能力，惟依上開說明，仍得做為爭執被告辯詞之彈劾
    證據。
貳、實體方面：
一、訊據被告郭力仁對於如犯罪事實欄二部分所示之犯罪事實坦
    承不諱，並矢口否認有何販賣第一級毒品海洛因犯行，辯稱
    ：伊雖認識饒素齡、陳建良，但未曾販賣海洛因予該2人，
    伊之綽號也非帥哥。另伊雖曾自蘇玫玉處取得行動電話及SI
    M卡供己使用，但伊已忘記該SIM卡之門號云云。經查：
(一)如犯罪事實欄二所示之犯罪事實，業據被告於警詢及偵審中
    直承不諱，核與證人蘇玫玉於警詢中證述、98年8月13日偵
    查中結證情節相符，復與證人郭真真於警詢中證述情節相吻
    合，且有房屋租賃契約書1份在卷可按(見警卷第11頁背面至
    13頁背面)，足認被告自白確與事實相符，堪可採信。
(二)證人陳建良於98年8月11日警詢中係將其所稱之「帥哥」其
    人誤指認為「陳志偉」(即被告如犯罪事實欄二所示冒名之
    陳志偉，此有上開租賃契約書所填載之陳志偉年籍資料(見
    警卷第18頁背面)、陳建良警詢筆錄(見同上卷第38頁背面)
    、警察職務報告(見98年度偵字第19723號偵查卷第193頁)可
    參)，嗣證人陳建良於98年10月2日警詢中已再次指認其所稱
    之「帥哥」應為被告無誤乙節，業據證人陳建良於98年10月
    5日偵查中結證稱：「(你說有跟綽號「帥哥」、「妹仔」購
    買毒品海洛因，這2個人分別是何人?)「帥哥」是郭力仁。
    「妹仔」是蘇玫玉。」、「(上次為什麼指認「帥哥」是陳
    志偉?)因為上次指認照片是黑白的，而且比較小張，他們的
    輪廓有點像，顴骨有點突出，頭髮長長的，後來警察有拿郭
    力仁的彩色照片給我看，我才確認「帥哥」是郭力仁，這部
    分之前的指認有錯誤。「妹仔」的指認是沒有問題的。」等
    語明確(見同上偵卷第101頁背面)。且查，證人陳建良嗣於1
    00年3月30日審理中結證：「(在警察局時員警有無拿照片給
    你指認帥哥？)有，還指認2次。」、「(你除了買毒品之外
    ，還會跟帥哥聯絡嗎？)應該只有買毒品才會跟他聯絡。」
    、「(你與帥哥有無私人交情？)沒有。」、「(你剛才提到
    在警察時指認2次，為何要指認2次？)因為第1次指認錯誤，
    是海巡署通知我去作第2次指認。」、「(指認錯誤是你自己
    發現嗎？)不是，是海巡署通知我說指認錯了。」等語(見本
    院卷第77、78頁)；於100年11月10日審理中亦結證：「(你
    在警局及偵查中都有指認帥哥的照片？)我在警局第1次指認
    錯誤，第2次才是正確，在檢察官那邊沒有指證，是警察通
    知我第1次指認錯誤。」、「(第1次雖然指認錯誤，但是就
    你所述的向帥哥購買海洛因的陳述是否正確的？)那時的證
    述應該是正確的，我有依照我的記憶照實陳述。」、「因為
    郭力仁這個名字，我不知道是誰，...但我指的確實就是帥
    哥。」等語(見本院卷第189頁背面、190頁背面)。
(三)又如98年度偵字第19723號偵查卷第86-87頁所示譯文(包括
    「98年7月25日13時51分譯文」、「98年7月28日上午9時17
    分譯文」、「98年7月30日上午9時03分譯文」、「98年7月3
    1日上午8時15分譯文。」、「98年8月2日上午10時59分譯文
    」確均係證人陳建良與「帥哥」之對話無誤，業據證人陳建
    良於本院審理中結證在卷(見本院卷第76頁)，且經本院會同
    檢察官、被告、辯護人、證人陳建良當庭勘驗通訊監察錄音
    內容結果，「98年7月25日13時51分通訊監察錄音檔」、「9
    8年7月28日上午9時17分通訊監察錄音檔」、「98年7月30日
    上午9時03分通訊監察錄音檔」、「98年7月31日上午8時15
    分通訊監察錄音檔。」確均係證人陳建良與被告之電話對話
    無誤，業據證人陳建良當庭結證明確(見本院卷第162-164頁
    )，核與被告於審理中直承：「98年8月2日上午10時59分譯
    文」確均係伊與「陳仔」之對話(見本院卷第95頁)，那天陳
    建良打0000000000號電話是伊接聽，電話中陳建良提到葡萄
    糖等語(見本院卷第195頁)情節相符。再被告之綽號確係帥
    哥，98年度偵字第19723號偵查卷第30頁第二欄譯文(即98年
    7月23日19時21分譯文)第三欄譯文即(98年7月25日18時04分
    譯文)均是證人饒素齡與帥哥即被告郭力仁之對話無誤等情
    ，業據證人饒素齡於審理中結證明確(見本院卷第71頁背面
    -74頁背面)，被告亦當庭直承：98年度偵字第19723號偵查
    卷第30頁譯文確係伊與饒素齡之對話等語(見本院卷第75頁)
    ，並經證人蘇玫玉於98年8月13日偵查中結證：帥哥是郭力
    仁，他使用0000000000號電話等語無誤(見同上偵查卷第6-8
    頁)。第查，證人陳建良於偵查中結證稱：帥哥的電話是000
    0000000號，在98年6月中或6月底時，蘇玫玉對伊說叫伊直
    接找帥哥聯絡購買海洛因的事就好，帥哥的電話是蘇玫玉給
    伊的。蘇玫玉的男朋友是帥哥的朋友，蘇玫玉的男朋友被關
    後，叫帥哥照顧蘇玫玉，這是帥哥告訴伊的等語(見同上偵
    卷第21頁)，核與證人蘇玫玉於98年8月13日偵查中結證稱：
    「(和陳志偉的關係?)我不認識他。」、「(你所認識綽號「
    帥哥」的男子的真實姓名?)郭力仁。」、「(之前男朋友的
    名字?現在在何處?)鄒金龍，他現在因販毒案在南投看守所
    執行，好像被判5年多，我是那個案子的證人。」、「(0000
    000000號電話是何人給你使用?)綽號「帥哥」的郭力仁給我
    的。」、「(為什麼他要給你?)因為我的手機都因為鄒金龍
    案件被查扣，我沒有手機可以使用，郭力仁就借我使用，他
    是我和鄒金龍的朋友。」、「(「帥哥」郭力仁現在人住在
    哪裡?)我只知道他好像住在臺中市○○路324號8樓之12..。
    他的電話是0000000000號、0973的號碼我記不起來。..」、
    「..我跟他(即陳建良)說我沒有毒品，叫他去找「帥哥」
    。」、「(陳建良是否知道「帥哥」的真實姓名?)應該是郭
    力仁有跟陳建良講說他叫陳志偉，不然我都叫郭力仁「帥哥
    」，我沒有跟陳建良講過郭力仁的真實姓名。」、「(白色
    喜美那臺車，有無給「帥哥」使用過?)有，我有借他一陣子
    ，98年5月25日開始，一直到最近1個星期左右才跟他要回來
    。」、「我是介紹陳建良向「帥哥」購買毒品而已，..。」
    、「(如何與他(即郭力仁)聯絡?)我曾用..打他的000000000
    0、0000000000的電話與他聯絡。..。」、「(關於你指證郭
    力仁販賣毒品給你是否都實在?)實在。」等語情節相符。再
    佐以，證人蘇玫玉於98年11月18日偵查中陳稱：「(郭力仁
    是否使用0000000000號電話?)這支電話是我的，我有拿電話
    給郭力仁使用，但是我忘記拿哪支電話給他使用，因為我有
    很多電話。」、「(為何陳建良說他打電話給你要跟你買海
    洛因，你叫他撥:0000000 000號電話找陳志偉?)因為那時候
    我不想賣了，所以我就這樣推掉，而陳志偉實際上是郭力仁
    。..。」等語(見同上偵卷第152頁)；於98年12月11日本院
    法官訊問時陳稱：「(為何通聯紀錄裡面有時會說:「打給帥
    哥就好了」?)因為我本來是有在賣，但是我已經不想賣了，
    才會推給郭力仁那邊，..。」等語(見99年度偵字第183號偵
    查卷第9頁背面)；於99年3月4日本院98年度訴字第4165號刑
    事案件審理中陳稱：「(對證人郭力仁之證言有何意見?(提
    示並告以要旨))他的綽號是阿仁沒有錯，我向別人說他的綽
    號的時候，我說他是帥哥，因為我自己在賣藥，不要讓別人
    知道他是阿仁，我也稱他為阿仁，所以別人都是稱他為帥哥
    ，而我稱他為阿仁，我在電話裡面提及稱為帥哥的人就是指
    郭力仁。我有向郭力仁說陳志偉的身分證是我撿到的，..。
    」等語(見99年度偵字第23頁背面)，核與被告於99年9月14
    日偵查中直承：「(是否認識鄒金龍?)我認識，他是我國中
    同學。」、「(鄒金龍被判多久?)我不知道，他好像在南投
    執行。」等語(見99年度偵字第183號查卷第46頁)；於審理
    中直承：伊曾向蘇玫玉借1輛白色喜美轎車，伊也曾與蘇玫
    玉交換手機，伊有給蘇玫玉1張SIM卡，蘇玫玉也有給伊1支
    手機及SIM卡等語(見本院卷第195頁背面至196頁)情節相符
    ，益徵證人蘇玫玉、陳建良、饒素齡等人一再結證：被告郭
    力仁即係使用0000000000號之「帥哥」其人無誤等語，確符
    真實，被告一再空言辯稱：伊外號不是「帥哥」，伊忘記是
    否有使用0000000000號電話云云，要係臨訟卸責之詞，不足
    採信。至本件經本院調取監聽譯文拷貝光碟送請內政部警政
    署刑事警察局為聲紋鑑定結果，雖因可比對之字數不足，不
    符鑑定需求，而無法為聲紋鑑定，有內政部警政署刑事警察
    局函1份在卷可按(見本院卷第170頁)，惟此並無礙於前揭事
    實之認定，附此說明。
(四)上揭如附表編號1至4號所示之犯罪事實，業據證人陳建良於
    98年8月11日警詢中證稱：「(你是否曾以門號0000-000000
    撥打0000-000000、0000-000000之門號?)有。」、「(上述
    你所撥打0000-000000、0000-000000之門號使用人為何人?
    )0000-000000的使用人是1個女生，我都叫他妹仔，0000-00
    0000的使用人是綽號帥哥的男子..。」、「(你是否知道上
    述2支門號使用者之真實姓名?)不知道。」、「(前述你撥打
    綽號妹仔及帥哥等2人使用門號，用途為何?)向妹仔跟帥哥
    購買毒品。」、「(你向妹仔及帥哥購買毒品的時間從何時
    開始?交易次數共幾次?每次交易之毒品種類、金額及數量?
    交易之地點?)我大概從98年6月初開始向妹仔及帥哥購買毒
    品，大約交易30至40次左右，我都是向他們購買海洛因，每
    次都買1千塊，大約0.12克左右，交易地點都是由妹仔跟帥
    哥決定，隨機約在路邊，地點不一定。」、「(警方提示98
    年6月29日門號0000-000000之通訊監察譯文內容提及有沒有
    3號的可以出?男的?以及帥哥就可以發落的東西，代表什麼
    意思?)3號跟男的都是代表安非他命，帥哥就可以發落的東
    西代表交易毒品找帥哥就可以了。」、「(警方提示98年7月
    25日門號0000-000000之通訊監察譯文內容提及B:1，牌弄漂
    亮一點的給我簽?代表什麼意思?)1代表要買1千元海洛因毒
    品，牌弄漂亮一點代表毒品弄好一點。」、「(該次毒品交
    易有無成功?交易時間、地點?)有交易成功，大約上午9點多
    ，在中港路上的中山醫院前面。」、「(警方提示98年8月3
    日門號0000-000000之通訊監察譯文內容提及B:我要簽1組，
    代表什麼意思?)我要跟帥哥買1千元海洛因毒品。」、「(該
    次毒品交易有無成功?交易時間、地點?)沒有成功，因為等
    不到。」、「(你是否知道綽號妹仔及帥哥的真實姓名?所使
    用交通工具?)真實姓名不知道，我只知道妹仔開1部香檳銀
    的日產轎車，車牌:4527-QW，帥哥開1部白色的喜美，車牌
    :7V-8891。」等語(見98年度偵字第19723卷第78-83頁)；於
    同日即98年8月11日偵查中結證：「(之前施打海洛因的來源
    ?)98年6月初的時候，是跟蘇玫玉買，『後來他介紹「帥哥
    」..，我之後就跟「帥哥」買。」、「(你如何與他聯絡?)
    我以家裡的00-00000000號及0000000000號打給蘇玫玉的00
    00000000號、陳志偉(係指帥哥，為郭力仁之誤，下同)的00
    00000000號。」、「(你每次向蘇玫玉或陳志偉購買毒品的
    數量?)我都向他們購買海洛因1千元，他們都是用夾鍊袋裝1
    包海洛因給我，大概0.12公克，含袋重大概0.3幾公克，買
    一次可以施用2、3次，和他們交易的地點，都是由他們決定
    在哪裡，大部分都是在臺中市的路邊。」、「(98年7月1日1
    4時9分，你用同樣的方式聯絡蘇玫玉，後來在同日14時31分
    又再聯絡1次，這次是否聯絡購買毒品事宜?(提示監聽譯文)
    )這次是我打給蘇玫玉，他叫我找陳志偉就好，後來我等太
    久，就沒有交易成功。」、「(98年7月25日13時51分，陳志
    偉用0000000000號與你的0000000000號電話聯絡，這次你們
    談到「1」、「牌」這些是代表何意? (提示監聽譯文))這次
    是我打給他，這次有交易成功，是在中港路中山醫院門口交
    易，我跟他買1千元，他給我1包海洛因，他是騎黑色的機車
    過來，在馬路邊交易的。「1」是代表1千元。「牌用漂亮一
    點讓我簽」是代表要他拿純度好一點的海洛因給我，大概是
    半小時後左右完成交易。」、「(98年7月28日上午9時17分
    許、98年7月30日上午9時3分、98年8月1日18時8分、98年8
    月2日上午10時59分，你分別有用0000000000號或00-000000
    00號，與陳志偉的0000000000號電話聯絡，這4次購買毒品
    ，都有交易完成嗎?)有3次交易完成，7月28日這次是在中港
    路中山醫院交易完成、7月30日也是在中港路中山醫院交易
    完成、8月1日晚上那通不是要購買毒品，是我要向他借車的
    、8月2日是在中港路中山醫院交易完成的。我大概都是聯絡
    後約20至30分鐘左右完成交易，我都買1千元，我錢都有給
    他，他都有將1包海洛因給我。地點都是他約的。」、「(蘇
    玫玉除了開白色喜美外，有無其他的交通工具?)我有看過他
    開1臺日產的香檳色雪非若，他差不多是在98年7月初的時候
    換的。他原來開的白色喜美就給陳志偉開。」、「(車號?)
    我不記得，不過警察有提示給我看過。」等語明確(見同上
    偵卷第20-24頁)。且證人陳建良審理中亦一再結證：伊於98
    年間向帥哥購買海洛因之詳情，伊現已印象模糊，但伊於警
    詢及偵查中均有依記憶據實陳述，98年10月2日警詢中警察
    僅問伊之前所述是否實在並直接問伊最後一次交易時間，而
    98年8月11日警詢及偵查中因有提示譯文且距離購買毒品之
    時間較近，故當時所述較為正確。伊於98年8月11日偵查中
    所述正確，伊確實向帥哥購買4次海洛因等語(見本院卷第18
    9-191頁)，核與證人蘇玫玉於98年8月13日偵查中證稱：伊
    確實有叫陳建良去找被告郭力仁購買毒品等語相符，並與被
    告於審理中直承98年8月2日上午10時59分伊與陳建良通話後
    ，伊有至中山醫院附近與陳建良見面等語情節相吻合，復有
    如附表編號1至4號所示日期之監察譯文在卷可憑(見98年度
    偵字第19723號偵查卷第86-87頁)，已堪認定。再者，證人
    陳建良於98年8月11日警詢中雖證稱：伊不記得如附表編號2
    號所示毒品交易有無成功云云，惟其於同日偵查中已結證：
    98 年7月28日在中港路中山醫院交易完成等語，參之證人陳
    建良與被告於98年7月28日之對話內容，其中被告表明十分
    鐘等語，證人陳建良亦表示準時喔等語，渠二人於通電話當
    時如無交易毒品之真意，端無為如此明確之約定之理，足見
    證人陳建良於偵查中所證確符事實，足堪採信。
(五)至被告於審理中雖另辯稱：「(你跟陳建良約在臺中港路中
    山醫院門口見面幾次？)陳建良有一次誤認我是蘇玫玉男朋
    友，要我拿葡萄糖給他，我們就約在中山醫院後面的公園見
    面，見面之後我下機車，拿葡萄糖給他我就走了，那天陳建
    良他就打0000000000的電話剛好我在蘇玫玉那邊拿這個電話
    ，電話中陳建良先說準備一下葡萄，我沒有問對方是誰，因
    為來電顯示有寫1個陳字，我接電話的時候蘇玫玉跟他男朋
    友出去買東西吃，我去一下就走了，我在蘇玫玉那邊待了大
    概10幾分鐘，我離開時蘇玫玉他們還沒有回來，當時我印象
    中只有見過陳建良這個人，當時我跟陳建良沒有交情，就只
    有見過面而已，我離開蘇玫玉家就是要回戶籍地的家，從蘇
    玫玉家大樓下來要回我戶籍地的家有順路經過中山醫院後面
    的公園。」云云(見本院卷第195頁)，核其所辯已與其於本
    院行準備程序時所辯：「(起訴書記載：你持用門號
    000000000 0號電話與陳建良所持用之門號0000000000號電
    話聯絡交易毒品事宜；於雙方通話之98年7月25日13時51分
    後約半小時許，在臺中市○○○路中山醫院門口交易，有無
    意見？)我沒有跟他交易毒品，有無電話聯絡因時間太久我
    忘記了。
    我跟他確實在那邊見過面，但忘記見面時間。」、「(在那
    邊見過幾次面？)1、2次面。」、「(為什麼事情見面？)他
    約我說他很難過，看我有沒有毒品可以給他先止癮，電話中
    只有說要我跟他見面而已，但沒有說為什麼事，在電話中，
    也有1、2通有提到止癮的事。」、「(你每次都跟他說你沒
    有毒品可以給他止癮嗎？)對。」云云(見本院卷第26頁背面
    )不符。參之，被告與陳建良既無交情，豈有僅因接聽蘇玫
    玉之電話，並因見來電顯示有1陳字，即在未詢問對方係何
    人之情況下，特地攜帶葡萄糖至中山醫院附近予陳建良？而
    被告與陳建良既無交情，復已無何東西可供陳建良解癮，又
    何須特地至中山醫院前與陳建良會面？是被告所辯既先後反
    覆不一，且與常情有悖，更與證人陳建良結證情節不符，要
    係事後卸責之詞，不足採信。
(六)上揭如附表編號5號所示之犯罪事實，業據證人饒素齡於偵
    查中結證綦詳(見98年度偵字第19723號偵查卷第39-42頁)，
    證人饒素齡於審理中且再詳證稱：「(是否認識在庭上的被
    告？)我認識他，我都稱呼他帥哥，我是透過蘇玫玉認識他
    ，我是先認識蘇玫玉。」、「(蘇玫玉為何要介紹你跟郭力
    仁認識？)因為我之前跟蘇玫玉拿海洛因，蘇玫玉叫阿弟啊
    「帥哥」就是郭力仁拿海洛因給我，因此才認識。」、「(
    你知道被告郭力仁98年使用的電話？)之前蘇玫玉有給我，
    我有打過，現在那麼久忘記了。」、「(提示98年偵卷第197
    23號第30頁第2欄譯文，這個電話是否你與郭力仁的對話內
    容？（提示並告以要旨）)是。」、「為何你在警局詢問你
    剛剛所提示的電話譯文，你向警方說沒有見面？而在檢察官
    訊問時你說有所述不一，究竟實情為何？)好像有，時間經
    過很久了。」、「提示98偵卷第19723號第30頁譯文及40頁
    偵訊筆錄，最下面那段答的內容，你回答的內容是否是根據
    監聽譯文來回憶作答？（提示並告以要旨）)是的。」、「(
    你在98年7月23日這段譯文電話之後，你確實有跟郭力仁在
    東山路戶籍地附近作交易？)是。」、「(當天你確實有把錢
    交給郭力仁，郭力仁有把海洛因交給你，是否如此？)是。
    」、「(當天撥打的電話是你要向蘇玫玉買，由郭力仁交給
    你，還是你直接向郭力仁買？)好像是直接向帥哥郭力仁買
    。」、「(你講的分成2個，是否就是分成2包的意思？)是的
    。」、「(你在檢察官訊問時是否以當時的記憶據實作答？)
    是的。」、「(當時記憶較清晰還是現在的記憶比較清楚？)
    當時記憶比較清晰，現在過了那麼久了。」、「(你跟在場
    的被告有沒有任何財務、感情或其他糾紛？)沒有。」、「(
    你跟郭力仁是何關係？)只是透過蘇玫玉認識，沒什麼交情
    。」、「(你跟郭力仁之間除了毒品的事以外，有無因為其
    他事情聯絡？)沒有。」、「(提示同上偵卷第30頁第3欄譯
    文，這是否你跟被告郭力仁通話內容？（提示並告以要旨）
    )是，我說我朋友要，是騙他的，事實上是我要海洛因。」
    、「(你會在電話中說一樣，是和何次一樣？)是和上一欄(
    即98年7月23日19時21分之譯文)的譯文一樣。」、「(所以
    依照第3欄的譯文，對照第2欄的譯文，第2欄通話之後，你
    們確實有見面交易？)第2欄那次通話之後確實有見面有交易
    ，但是我記得確實有一次他說要拿過來，但沒有拿過來。」
    、「(提示同上偵卷第39頁，你在偵查中說後來阿妹叫我以
    後直接找帥哥買等語，是否實在？)實在。」、「(提示同上
    偵卷第41頁，你跟檢察官說2千元是向蘇玫玉買的，是向郭
    力仁買1千元的海洛因是否實在？)實在。」等語(見本院卷
    第71頁背面至74頁面)，核與被告於100年3月30日當庭直承
    ：98年7月23日該次伊有與饒素齡見面，饒素齡說要海洛因
    ，見面之後伊有交付1包海洛因予饒素齡。(當庭提示之)98
    年偵卷第19723號第30頁譯文是伊與饒素齡之對話等語(見本
    院卷第74頁背面至75頁)；於100年11月10日審理中另直承：
    「(你有無去過臺中市○○路○段219號之15饒素齡住處？)有
    ，我有到她住處路邊，那次是她要拿海洛因，..。」等語(
    見本院卷第195頁背面)情節相符，復有監察譯文在卷可憑(
    見98年偵卷第19723號第30頁)，已足認定。
(七)至被告於100年3月30日雖另辯稱：「之前她(即饒素齡)講說
    有1次在藥局時，那次是我開車載蘇玫玉，她錢是交給蘇玫
    玉，毒品也是蘇玫玉交給證人，那1次是蘇玫玉抱小孩沒有
    辦法開車我才開車載她過去，這1次蘇玫玉也被判刑。『她
    講7月23日那次我有跟她見面，證人饒素齡說要海洛因』，
    我朋友開車載我跟我一起過去，但見面之後她說等太久了，
    她朋友已經走掉了，她跟我說她很難過，要我給她一些海洛
    因，她一直拜託我，『我』就給他1包海洛因。」云云；於1
    00年11月10日審理中另辯稱：「(你有無去過臺中市○○路○
    段219號之15饒素齡住處？)有，我有到她住處路邊，那次是
    她要拿海洛因，我跟我的藥頭一起去，是藥頭開車載我去，
    他本來說要拿海洛因，但到那邊之後，饒素齡說她朋友走了
    ，她很難過，就一直拜託我能不能給她一點海洛因，『藥頭
    』看不下去就主動拿給她一點海洛因。」云云，所辯先後不
    一，已難憑採。況被告與饒素齡於98年7月23日19時21分許
    之對話內容係：(以下A：即被告郭力仁，B即饒素齡)，業經
    本院勘驗無誤(參見本院卷第149頁背面、151頁)
    A：阿姐。
    B：你有空嗎？
    A：有。
    B：麻煩你來一下。
    A：哪邊？
    B：東山路這邊。
    A：好。
    B：多久會到？
    A：一下子，不會很久。
    B：好啦，我跟你說，你把他分成半個跟分成一個給我，知道意
       思嗎？
    A：分成2 個？
    B：1 張分成2 個。
    A：嗯。
    B：因為那邊不方便用，叫他回去用，在另外用1個給我，這樣知
       道意思吧？
    A：就分成2個就對了？
    B：分成2個在另外1個給我。
    A：好。
    B:這算公家的。
    A:好。
    足見被告顯係與饒素齡於電話中約妥由被告交付海洛因予饒
    素齡後，被告始前往上址饒素齡住處附近與饒素齡交易毒品
    海洛因至明，被告空言辯稱：伊是與饒素齡見面後，饒素齡
    一直拜託，伊才送1包海洛因予饒素齡云云，顯與事實不符
    ，不足採信。
(八)又被告雖於99年12月2日具狀辯稱：陳建良與饒素齡係因曾
    請求被告給毒品供該2證人解癮，被告因自顧不暇，無力幫
    忙而曾與該2證人爭執，惡言相向，證人恐因此懷恨在心挾
    怨報復，而做出不實指證云云(見本院卷第28-1頁)。惟證人
    陳建良、饒素齡均係因警察依通訊監察譯文所得而經警通知
    前往製作警詢筆錄，且依被告嗣後於審理中所辯：伊曾特地
    拿葡萄糖去給陳建良，更曾送海洛因予饒素齡，則陳建良、
    饒素齡豈有設詞構陷被告販賣第一級毒品海洛因重罪之必要
    ，被告此部分要係臨訟卸責之詞，不足採信。
(九)查，人之記憶常隨時間經過而趨模糊，是證人陳建良於100
    年3月30日審理中所為與其於98年8月11日警詢及偵查中不符
    之陳述，因時間距離其向被告購買海洛因之時間經過約1年7
    個月而有所誤記；證人饒素齡於100年3月30日審理中所為與
    其於98年9月23日偵查中不符之陳述，因時間距離其向被告
    購買海洛因之時間經過約1年7個月而有所誤記，即均尚在常
    情之內，自難因此而認證人陳建良於98年8月11日警詢及偵
    查中依據譯文所為之證述、證人饒素齡於98年9月23日偵查
    中依據譯文所為之證述均不可採信，附此指明。
(十)查販賣海洛因係政府嚴予查緝之違法行為，且海洛因可任意
    分裝或增減其分量，各次買賣之價格，當亦各有差異，隨供
    需雙方之資力、關係之深淺、需求之數量、貨源之充裕與否
    、販賣者對於資金之需求如何即殷切與否，以及政府查緝之
    態度，進而為各種不同之風險評估，而為機動性之調整，因
    之販賣之利得，除經坦承犯行，或帳冊價量均記載明確外，
    委難察得實情，是縱未確切查得販賣賺取之實際差價，但除
    別有事證，足認係按同一價格轉讓，確未牟利之情形外，尚
    難執此認非法販賣之事證有所不足，致知過坦承者難辭重典
    ，飾詞否認者反得逞僥倖，而失情理之平。況販賣者從各種
    「價差」或「量差」或係「純度」謀取利潤方式，或有差異
    ，然其所圖利益之非法販賣行為目的，則屬相同，並無二致
    ；衡諸海洛因毒品取得不易，量微價高，依一般社會通念以
    觀，凡為販賣之不法勾當者，倘非以牟利為其主要誘因及目
    的，應無甘冒被查緝法辦重刑之危險，平白無端義務為該買
    賣之工作，是其販入之價格必較售出之價格低廉，而有從中
    賺取買賣差價牟利之意圖及事實，應屬符合論理法則且不違
    背社會通常經驗之合理判斷。查被告與上開購毒者陳建良間
    並無交情，饒素齡也僅係伊載蘇玫玉去找饒素齡時有看到等
    情，業據被告於審理中直承在卷(見本院卷第195頁)，核與
    證人陳建良於審理中結證：伊與帥哥無私人交情等語；證人
    饒素齡於審理中結證：伊係透過蘇玉介紹而向被告購買毒品
    ，並無何交情，除購買毒品外並無聯絡等語情節相符，且被
    告於具狀時表明伊自己自顧不暇等語(見本院卷第28-1頁)，
    是被告若無藉此牟利之情，自無費心自甘承受重典，特地約
    定地點見面，將前揭價值分別為1000元之海洛因無償贈予陳
    建良、饒素齡等人之理。是本件被告確具營利之意圖，而分
    別為前述販賣金額分別為1000元之海洛因予陳建良、饒素齡
    等人即堪認定。
(十一)綜上所述，被告所辯要係事後卸責之詞，不足採信。本件
      事證明確，被告上開犯行，均堪認定，自應依法論科。
二、核被告如附表編號1至5所為，均係犯毒品危害防制條例第4
    條第1項之販賣第一級毒品罪；如犯罪事實欄二部分所為，
    係犯刑法第216條、210條之行使偽造私文書罪。又被告為販
    賣而持有海洛因之低度行為，應為其販賣之高度行為所吸收
    ，均不另論罪。再被告偽造「陳志偉」署名之行為，為偽造
    私文書之部分行為，而偽造私文書之低度行為，復為行使之
    高度行為所吸收，均不另論罪。被告與蘇玫玉間，就如犯罪
    事實欄二部分所示犯行，具有犯意聯絡與行為分擔，均為共
    同正犯。查，被告前因施用第一、二級毒品案件，經臺灣南
    投地方法院以92年度訴字第496號各判處有期徒刑11月、8月
    ，並定應執行有期徒刑1年6月確定，於94年12月15日假釋出
    監，嗣於95年3月13日假釋期滿未經撤銷，視為執行完畢等
    情，有臺灣高等法院被告前案紀錄表附卷可查，其於受有期
    徒刑執行完畢後5年內故意再犯本件如附表編號1至6號所示
    有期徒刑以上之各罪，均為累犯，除法定本刑為死刑、無期
    徒刑部分依法不得加重外，其餘法定刑為有期徒刑及罰金刑
    部分均應依法加重其刑。再販賣第一級毒品罪之法定刑為死
    刑、無期徒刑，別無其他自由刑之規定，刑度可謂重大，而
    同為販賣第一級毒品之人，其原因動機不一，犯罪情節未必
    盡同，或有大盤毒梟者，亦有中、小盤之分，甚或僅止於吸
    毒者友儕間為求互通有無而為販賣者亦有之，其販賣行為所
    造成危害社會之程度自屬有異，法律科處此類犯罪，所設之
    法定最低本刑卻同為死刑或無期徒刑，且處無期徒刑者，得
    併科新臺幣2千萬元以下之罰金，不可謂不重。於此情形，
    倘依其情狀處以有期徒刑，即足以懲儆，並可達防衛社會之
    目的者，自非不可依客觀之犯行與主觀之惡性二者加以考量
    其情狀是否有可憫恕之處，適用刑法第59條之規定酌量減輕
    其刑，期使個案裁判之量刑，能斟酌至當，符合比例原則。
    查本件被告犯如附表編號1至5號所示之犯行，雖無視國家對
    於杜絕毒品危害之禁令，行為固屬不當，應予非難，然其各
    次販毒之交易金額，各為1000元，均尚屬量小數微之毒品交
    易，所獲取之利益非如販賣大量毒品者之動輒數十萬、數百
    萬元之龐大，其因一時貪念，致罹重典，犯罪情節較諸販毒
    集團尚屬零星小額，且被告係單純販賣交易毒品，亦無施用
    強暴、脅迫之不法手段，則就被告所犯如附表編號1至5號所
    示之販賣第一級毒品犯行，縱處以法定最低刑，仍難謂符合
    罪刑相當性及比例原則，更無從與大毒梟之惡行有所區隔，
    本院就其客觀之犯行與主觀之惡性二者加以考量，其犯罪情
    狀，認在客觀上尚非不可憫恕，堪認均尚屬情輕法重，在客
    觀上足以引起一般之同情，難認無可憫恕之處，爰依刑法第
    59條之規定，酌量減輕其刑。又被告如附表編號1至5號部分
    所示犯行，同時具有加重(法定刑為死刑、無期徒刑部分依
    法不得加重，業如前述)及減輕事由，應依法先加重後減輕
    之。爰審酌被告前曾因施用毒品案件遭觀察勒戒及強制戒治
    ，並有上揭前科，有臺灣高等法院被告前案紀錄表在卷可按
    ，素行非佳；其明知海洛因乃戕害他人身心之毒品，竟無視
    國家杜絕毒品犯罪之禁令，為貪圖不法利益，鋌而走險販毒
    ，戕害國民身心健康，危害社會治安情節甚鉅，惡性非小，
    惟兼慮及其販賣毒品之次數僅有5次、對象僅有2人，數量尚
    非至鉅、各次交易金額均為1000元；被告所為行使偽造文書
    犯行，係應共同正犯蘇玫玉之託而出面冒名簽訂租賃契約，
    並審酌其生活狀況、智識程度、犯罪之動機、目的、手段及
    犯罪後飾詞否認販賣第一級毒品犯行，直承行使偽造私文書
    犯行之態度等一切情狀，分別就其如附表各編號所示各罪各
    量處如附表各編號所示之刑，並定其應執行之刑。
(三)且查：
(1)本次刑法修正既依據「刑罰公平原則」之考量，刪除有關連
   續犯之規定，並將含有連續犯性質之常業犯一併全數刪除（
   參見刑法修正草案總說明），其立法理由略為：實務上之見
   解對於「同一罪名」之認定過寬，所謂「概括犯意」經常可
   連綿數年之久，「且在採證上多趨於寬鬆」，每每在起訴之
   後，最後事實審判決之前，對繼續犯同一罪名之罪者，均適
   用連續犯之規定論處，不無鼓勵犯罪之嫌，亦使國家刑罰權
   之行使發生不合理之現象等語。但立法理由同時謂：對於竊
   盜、吸毒（施用毒品）之習慣犯，恐因數罪併罰而有量刑過
   重而產生不合理之現象一節，在實務運用上應可參考德、日
   等國之經驗，委由學界及實務以補充解釋之方式，發展接續
   犯之概念，對於合乎接續犯或包括的一罪之情形，認為構成
   單一之犯罪，以限縮數罪併罰之範圍，用以解決上述問題。
   本次刑法修正既廢除連續犯及常業犯之規定，為達罰當其罪
   ，符合罪刑相當之目的，自不宜以原有連續犯或常業犯量刑
   標準之舊思維，為數罪併罰定執行刑之依據，且修法前實務
   上因被告較起訴後或較前之詐欺取財行為未及為法院審酌，
   復因二者具有連續犯關係而為前案既判力所及，致無法對被
   告該次詐欺取財行為予以論罪處罰之不合理現象所在多有，
   此次修法刪除連續犯規定而論以數罪併罰結果，一方面可避
   免上述不合理現象之發生，另方面透過法院嗣後以裁定定其
   應執行之刑時，得以綜合審酌裁量出一適當之應執行刑，應
   更能切合此次修法用意，並解決修法理由所謂恐因數罪併罰
   而有量刑過重而產生不合理現象之問題。又按法律上屬於自
   由裁量之事項，並非概無法律性之拘束；法院就自由裁量權
   之行使，除不得逾越法律所規定範圍之外部性界限外，尚應
   受比例原則、公平正義原則之規範，謹守法律秩序之理念，
   體察法律之規範目的，使其結果實質正當，合於裁量之內部
   性界限，俾與立法本旨相契合。刑法第51條第5款規定數罪併
   罰，宣告多數有期徒刑者，應於各刑中之最長期以上，各刑
   合併之刑期以下，定其應執行之刑期，但不得逾30年，其就
   數罪併罰，固非採併科主義，而係採限制加重主義，就俱發
   各罪中，以最重之宣告刑為基礎，由法院參酌他罪之宣告刑
   ，裁量加重定之，且不得逾法定之30年最高限制，此即外部
   性界限；然上揭定其應執行刑，既屬刑法賦予法院自由裁量
   之事項，其應受內部性界限之拘束，要屬當然。而刑法修正
   將連續犯、常業犯規定悉予刪除，考其立法目的，係基於刑
   罰公平原則考量，杜絕僥倖犯罪心理，並避免鼓勵犯罪之誤
   解，乃改採一行為一罪一罰。是定其刑期時，除仍應就各別
   刑罰規範之目的、輕重罪間體系之平衡、整體犯罪非難評價
   、各行為彼此間之偶發性、與被告前科之關聯性、各行為所
   侵害法益之專屬性或同一性、數罪對法益侵害之加重效應、
   罪數所反映之被告人格特性與犯罪傾向、社會對特定犯罪例
   如一再殺人或販毒行為處罰之期待等，為綜合判斷外，尤須
   參酌上開實現刑罰公平性，以杜絕僥倖、減少犯罪之立法意
   旨，為妥適之裁量，倘違背此內部性界限，即屬權利濫用之
   違法（最高法院96年度臺上字第7583號判決意旨參照）。
(2)「科刑時應以行為人之責任為基礎，並審酌一切情狀，尤應
   注意下列事項，為科刑輕重之標準：一、犯罪之動機、目的
   。二、犯罪時所受之刺激。三、犯罪之手段。四、犯罪行為
   人之生活狀況。五、犯罪行為人之品行。六、犯罪行為人之
   智識程度。七、犯罪行為人與被害人之關係。八、犯罪行為
   人違反義務之程度。九、犯罪所生之危險或損害。十、犯罪
   後之態度。」，刑法第57條定有明文。從而，法院於定應執
   行刑時，自應本於前揭原則、界限，綜合考量前揭一切情狀
   ，定出一罰當其罪之應執行刑，而非僅依各次宣告刑之數字
   ，單純透過加減乘除之四則運算，認為必符合若干比例，才
   算符合「比例原則」。本案經本院綜合考量被告犯罪期間、
   犯罪次數、販賣毒品種類、數量、對象、合計販毒所得金額
   計為5000元、行使偽造私文書之犯罪情節，及被告犯罪後於
   警詢及偵審中均直承行使偽造私文書犯行，均矢口否認販賣
   第一級毒品犯行之態度暨考量刑罰之邊際效益等一切情狀，
   認上開對被告所宣告之主刑部分，應定其應執行刑如主文所
   示，以達罰當其罪及符合比例原則目的，併此說明。
(四)按毒品危害防制條例第19條第1項規定，犯販賣毒品罪者，
    其犯罪所得之財物均沒收之，係採義務沒收主義，且不及於
    因犯罪所得之利益（最高法院89年度臺上字第1244號判決意
    旨參照）。故販賣毒品所得之對價，不問其中成本若干，利
    潤多少，均應全部諭知沒收，貫徹政府查禁煙毒之決心，以
    符立法本旨。又犯毒品危害防制條例第4條之販賣第一級或
    第二級毒品罪者，依同條例19條第1項規定，其因犯罪所得
    之物沒收之，如全部或一部不能沒收時，追徵其價額或以其
    財產抵償之。上開規定性質上係沒收之補充規定。其屬於本
    條所定沒收之標的，如得以直接沒收者，判決主文僅宣告沒
    收即可，不生「追徵其價額」或「以其財產抵償之」問題，
    須沒收之標的全部或一部不能沒收時，始生「追徵其價額」
    或「以其財產抵償之」選項問題。而「追徵其價額」或「以
    其財產抵償之」係屬兩種選項，分別係針對現行貨幣以外之
    其他財產與現行貨幣而言；本規定所稱「追徵其價額」者，
    係指所沒收之物為金錢以外之其他財物而無法沒收時，因其
    實際價值不確定，應追徵其價額，使其繳納與原物相當之價
    額，並無以其財產抵償之問題。倘嗣後追徵其金錢價額，不
    得結果而須以其財產抵償者，要屬行政執行機關依強制執行
    之法律之執行問題，即無不能執行之情形，自毋庸諭知「或
    以其財產抵償之」。如不能沒收之沒收標的為金錢時，因價
    值確定，判決主文直接宣告「以其財產抵償之」即可，不發
    生追徵價額之問題，最高法院99年度第5次刑事庭會議決議
    參照。本案如附表編號1至5號所示被告各該次販賣毒品所得
    價金(詳如各該編號所載)，雖均未扣案，仍均應依毒品危害
    防制條例第19條第1項規定宣告沒收之，如全部或一部不能
    沒收時，以其之財產抵償之。且查，未扣案之0000000000號
    行動電話1支(含SIM卡1張)，係被告持SIM卡與蘇玫玉互易所
    得之物，業據被告於審理中供明在卷(見本院卷第196頁、背
    面)，且該支行動電話之序號為00000000000000號，亦有通
    訊監察譯文在卷可憑(見98年度偵字第19723號偵查卷第30頁
    、86頁)，復核係被告供犯如附表編號1至5號所示販買第一
    級毒品犯行所用之物，應就被告如附表編號1至5號所示各該
    次犯罪部分，均依毒品危害防制條例第19條第1項規定宣告
    沒收之，如全部或一部不能沒收時，追徵其價額。再如犯罪
    事實欄二所示偽造之房屋租賃契約書係1式2份由雙方各執1
    份存執乙節，有其中由蘇玫玉保管之房屋租賃契約書1份扣
    案可稽(影本見警卷第13頁背面，搜索扣押筆錄、扣押物品
    目錄表見98年度偵字第19723號偵查卷第136頁背面至142頁)
    ，且其中1份係由蘇玫玉保管，嗣並為警查扣乙節，亦經證
    人蘇玫玉於偵查中結證無誤(見同上偵卷第7頁)，是扣案偽
    造之房屋租賃契約書1份顯係被告之共同正犯蘇玫玉所有，
    且係其等共同正犯因犯罪所生之物(參見94年02月02日第38
    條立法理由之說明)，應依刑法第38條第1項第2款規定予以
    宣告沒收。且因扣案偽造之房屋租賃契約書上立契約人欄(
    乙方)簽名章欄內偽造之「陳志偉」署名1枚，已因該份偽造
    之私文書之宣告沒收而包含在內，即無再依刑法第219條規
    定針對其上偽造之署名予以重覆宣告沒收之必要(最高法院
    63年臺上字第2770號判例、76年度臺上字第4075號判決意旨
    參照)，附此說明。再另1份由房東收執之偽造之房屋租賃契
    約書，既已歸房東郭真真所有，即不得再依刑法第38條第1
    項第2款規定予以宣告沒收，惟該份偽造之房屋租賃契約書
    上立契約人欄(乙方)簽名章欄內偽造之「陳志偉」署名1枚
    ，不問屬於犯人與否，均應依刑法第219條規定予以宣告沒
    收。
據上論斷，應依刑事訴訟法第299條第1項前段，毒品危害防制條
例第4條第1項、第19條第1項，刑法第11條、28條、第216條、21
0條、第59條、第47條第1項、第38條第1項第2款、第219條、第5
1條第5款、第9款，判決如主文。
中    華    民    國   100    年    12    月    1     日
                  刑事第十一庭審判長法  官  王金洲
                                    法  官  陳玉聰
                                    法  官  江奇峰
以上正本證明與原本無異。
如不服本判決應於收受判決後10日內向本院提出上訴書狀，並應
敘述具體理由；其未敘述上訴理由者，應於上訴期間屆滿後20日
內向本院補提理由書（均須按他造當事人之人數附繕本）「切勿
逕送上級法院」。
                                   書記官  林素珍
中    華    民    國   100    年    12    月    1     日
附錄本案論罪科刑法條：
毒品危害防制條例第4條第1項：
製造、運輸、販賣第一級毒品者，處死刑或無期徒刑；處無期徒
刑者，得併科新臺幣二千萬元以下罰金。
附表
┌──┬─────────────┬─────┬─────────────┐
│編號│犯罪事實                  │罪名      │宣告刑(含主刑及從刑)      │
├──┼─────────────┼─────┼─────────────┤
│1   │郭力仁於98年7月25日13時51 │毒品危害防│郭力仁販賣第一級毒品，累犯│
│    │分許，以其所有供己持用門號│制條例第4 │，處有期徒刑拾陸年。未扣案│
│    │為0000000000號之行動電話與│條第1項之 │之販賣毒品所得新臺幣壹仟元│
│    │陳建良所持用之門號00000000│販賣第1級 │沒收，如全部或一部不能沒收│
│    │41號行動電話聯絡後，雙方旋│毒品罪    │時，以其財產抵償之，未扣案│
│    │於通話後約半小時許，在臺中│          │之0000000000號行動電話壹支│
│    │市○○○路中山醫院門口交易│          │(手機序號00000000000000 ，│
│    │，由郭力仁販賣並交付第一級│          │含SIM卡壹張)沒收，如全部或│
│    │毒品海洛因1小包予陳建良， │          │一部不能沒收時，追徵其價額│
│    │且向陳建良收取價金新臺幣( │          │。                        │
│    │下同)1000元。             │          │                          │
├──┼─────────────┼─────┼─────────────┤
│二  │郭力仁於98年7月28日上午9時│毒品危害防│郭力仁販賣第一級毒品，累犯│
│    │17分許，以其所有供己持用門│制條例第4 │，處有期徒刑拾陸年。未扣案│
│    │號為0000000000號之行動電話│條第1項之 │之販賣毒品所得新臺幣壹仟元│
│    │與陳建良所持用之門號098173│販賣第1級 │沒收，如全部或一部不能沒收│
│    │3041號行動電話聯絡後，雙方│毒品罪    │時，以其財產抵償之，未扣案│
│    │旋於通話後約20至30分鐘左右│          │之0000000000號行動電話壹支│
│    │，在臺中市○○○路中山醫院│          │(手機序號00000000000000 ，│
│    │門口交易，由郭力仁販賣並交│          │含SIM卡壹張)沒收，如全部或│
│    │付第一級毒品海洛因1小包予 │          │一部不能沒收時，追徵其價額│
│    │陳建良，且向陳建良收取價金│          │。                        │
│    │1000元。                  │          │                          │
├──┼─────────────┼─────┼─────────────┤
│三  │郭力仁於98年7月30日上午9時│毒品危害防│郭力仁販賣第一級毒品，累犯│
│    │03分許，以其所有供己持用門│制條例第4 │，處有期徒刑拾陸年。未扣案│
│    │號為0000000000號之行動電話│條第1項之 │之販賣毒品所得新臺幣壹仟元│
│    │與陳建良所持用之門號098173│販賣第1級 │沒收，如全部或一部不能沒收│
│    │3041號行動電話聯絡後，雙方│毒品罪    │時，以其財產抵償之，未扣案│
│    │旋於通話後約20至30分鐘左右│          │之0000000000號行動電話壹支│
│    │，在臺中市○○○路中山醫院│          │(手機序號00000000000000 ，│
│    │門口交易，由郭力仁販賣並交│          │含SIM卡壹張)沒收，如全部或│
│    │付第一級毒品海洛因1小包予 │          │一部不能沒收時，追徵其價額│
│    │陳建良，且向陳建良收取價金│          │。                        │
│    │1000元。                  │          │                          │
├──┼─────────────┼─────┼─────────────┤
│四  │郭力仁於98年8月2日上午10時│毒品危害防│郭力仁販賣第一級毒品，累犯│
│    │59分許，以其所有供己持用門│制條例第4 │，處有期徒刑拾陸年。未扣案│
│    │號為0000000000號之行動電話│條第1項之 │之販賣毒品所得新臺幣壹仟元│
│    │與陳建良所持用之門號098173│販賣第1級 │沒收，如全部或一部不能沒收│
│    │3041號行動電話聯絡後，雙方│毒品罪    │時，以其財產抵償之，未扣案│
│    │旋於通話後約20至30分鐘左右│          │之0000000000號行動電話壹支│
│    │，在臺中市○○○路中山醫院│          │(手機序號00000000000000 ，│
│    │門口交易，由郭力仁販賣並交│          │含SIM卡壹張)沒收，如全部或│
│    │付第一級毒品海洛因1小包予 │          │一部不能沒收時，追徵其價額│
│    │陳建良，且向陳建良收取價金│          │。                        │
│    │1000元。                  │          │                          │
├──┼─────────────┼─────┼─────────────┤
│五  │郭力仁於98年7月23日19時21 │毒品危害防│郭力仁販賣第一級毒品，累犯│
│    │分許，以其所有供己持用門號│制條例第4 │，處有期徒刑拾陸年。未扣案│
│    │為0000000000號之行動電話，│條第1項之 │之販賣毒品所得新臺幣壹仟元│
│    │與饒素齡所使用之門號095352│販賣第1級 │沒收，如全部或一部不能沒收│
│    │1627號電話聯絡，雙方商談交│毒品罪    │時，以其財產抵償之，未扣案│
│    │易毒品事宜，並於通話後約10│          │之0000000000號行動電話壹支│
│    │餘分，即由郭力仁前往位於饒│          │(手機序號00000000000000 ，│
│    │素齡臺中市○○路○段219號之│          │含SIM卡壹張)沒收，如全部或│
│    │15 住處附近與饒素齡見面， │          │一部不能沒收時，追徵其價額│
│    │郭力仁當場出售並交付海洛因│          │。                        │
│    │2包予饒素齡，並向饒素齡收 │          │                          │
│    │取價金1000元。            │          │                          │
├──┼─────────────┼─────┼─────────────┤
│六  │如犯罪事實欄二所示        │刑法第216 │郭力仁共同犯行使偽造私文書│
│    │                          │、210條之 │罪，累犯，處有期徒刑肆月，│
│    │                          │行使偽造私│扣案偽造之房屋租賃契約書壹│
│    │                          │文書罪。  │份及如犯罪事實欄二所示未扣│
│    │                          │          │案之租賃契約書上偽造之「陳│
│    │                          │          │志偉」署名壹枚，均沒收。  │
└──┴─────────────┴─────┴─────────────┘